臺灣臺南地方法院民事裁定　九十四年度小上字第二六號
　　上　訴　人　台南市政府
　　法定代理人　許添財
　　被 上 訴人　甲○○
右當事人間請求給付租金事件，上訴人對於中華民國九十三年十二月二十二日本院台
南簡易庭九十三年度南小字第二三八一號第一審小額判決提起上訴，本院裁定如左：
  　主　　　文
上訴駁回。
第二審訴訟費用由上訴人負擔。
    理      由
一、按對於小額程序第一審裁判之上訴或抗告，非以其違背法令為理由，不得為之，
    民事訴訟法第四百三十六條之二十四第二項定有明文。而所謂「判決違背法令」
    ，依同法第四百三十六條之三十二第二項準用同法第四百六十八條、第四百六十
    九條第一款至第五款之規定，乃指「判決不適用法規或適用不當」或「判決有同
    法第四百六十九條第一款至第五款所列情形之一」者而言。又依同法第四百三十
    六條之二十五之規定，上訴狀內應記載上訴理由，表明下列各款事項：(一)原判決
    違背之法令及其具體內容；(二)依訴訟資料可認為原判決有違法令之具體事實。上
    訴狀或理由書如未依此項方法表明者，即難認為已對小額訴訟第一審判決之違背
    法令有具體之指摘，倘上訴理由僅引用原審判決時之攻擊防禦方法作為上訴理由
    ，應認為未對原審判決有何具體之指摘，不得謂已合法表明上訴理由，其上訴均
    難認為合法。至於民事訴訟法第四百六十九條第六款所列「判決不備理由或理由
    矛盾。」之當然違背法令，依同法第四百三十六條之三十二第二項之規定，則不
    在準用之列。
二、本件上訴人係對於小額訴訟之第一審判決提起上訴，核其上訴理由狀所載，無非
    係以：(一)依據上訴人於原審所提出之訴外人黃石紅代表全體攤商提出之陳情書，
    及台南市政府八十二年七月十五日八二南市工土字第九三二五八號函；全體攤商
    嗣依據上訴人行文予黃石紅之上開函文，於系爭土地上興建「海安路臨時綜合商
    場」；黃石紅係以「海安路臨時綜合商場」代表人身分，向上訴人申請核發臨時
    使用執照之事實，顯見「海安路臨時綜合商場」之攤商於向上訴人陳情取得系爭
    土地興建商場之過程中，均係委由黃石紅與上訴人協調；暨依證人葉泉林於另案
    之證述，並參照原審卷附八十三年八月九日台南市政府之函稿說明欄記載：「本
    案如台端違反所出具切結書內容‧‧‧該地上物願無條件交由本府處理，台端及
    『所有攤戶』，絕無異議」，足徵黃石紅於八十三年八月三日出具之切結書，確
    係代表全體攤商而為。原審判決忽略前揭上訴人之各項攻擊方法，徒以訴外人黃
    石紅所簽立之上開切結書上「督促」二字，認該訴外人黃石紅所簽立之上開切結
    書，非以全體攤商之代理人身分為之，自有「判決不備理由」之當然違背法令。
    (二)原判決既於判決理由中認定有關租金之數額尚待個別攤商出具切結書決之，故
    黃石紅於八十三年八月三日所出具之切結書非基於代理人之身分為之，然而被上
    訴人有個別出具切結書，亦為原判決所是認，則縱使黃石紅於八十三年八月三日
    所出具之切結書係屬無權代理，亦因被上訴人之承認而對其生效，顯見原判決於
    此亦有「判決理由矛盾」之當然違背法令。(三)依土地法第一百零五條準用第九十
    七條第一項規定，可知法律已明定租金之上限，而台灣省政府既定有「台灣省省
    有基地租金率」，且出租系爭省有地之上訴人既兼地方行政機關之地位，於客觀
    上應可預期上訴人將遵照上開法令規定辦理，故系爭租賃關係之數額，客觀上亦
    屬可得確定，否則訴外人黃石紅豈願於八十三年八月三日代表全體攤商切結承諾
    願繳交租金呢？再者，兩造就租金數額確有意思合致乙節，業據證人葉泉林於鈞
    院另案審理中到場證述，且被上訴人亦曾繳交八十四年至八十六年上半年之系爭
    土地租金，益足徵之。原審判決未注意兩造於租賃之意思表示合致時，不僅已約
    明應付租金，且租金之數額於客觀上亦屬可得確定，兩造間之租賃關係應認已成
    立，原判決率認兩造間之租賃關係尚未成立，應有「判決適用法則不當」之違背
    法令。且原判決既認台灣省政府於八十三年七月二十九日定有省有基地租金率，
    卻又認本件租金之數額非客觀上可得而確定，顯亦有「判決理由矛盾」之當然違
    背法令云云。
三、經查，關於訴外人黃石紅對於前揭切結書之簽立，非基於各攤商代理人之身分為
    之，自不能持黃石紅所簽立之上開切結書，據以主張黃石紅已代理被上訴人與上
    訴人就系爭商場攤位之租賃達成意思表示一致；被上訴人所出具之經本院認證之
    切結書，對於租金數額隻字未提，尚難認兩造對租賃契約必要之點即租金有具體
    而確定之意思表示一致；另關於台灣省政府八十三年七月二十九日八三府財五字
    第六三一五二號函所揭櫫之省有基地租金率，不惟在被上訴人所簽立之切結書上
    隻字未提，且在上訴人針對本案所召集之歷次協調會議中亦不曾論及，況該函釋
    內容除地方行政機關承辦相關業務之公務員或有了解外，一般情形下，並不為廣
    大民眾所知悉，亦難僅以該函釋，遽行認定本件租金數額，於客觀上可得確定等
    情，業據原審綜合全卷證資料，分別於判決理由中述明認定之憑據，因以認定上
    訴人所主張存在於兩造間之租賃契約並未成立，而駁回上訴人之訴。上訴人所舉
    上開上訴理由，無非係就原審取捨證據、認定事實之職權行使，指摘其為不當，
    ，且僅係引用原審判決時之攻擊防禦方法作為上訴理由，應認為未對原審判決有
    何具體之指摘（未具體指摘原判決究係何處適用法則不當？適用如何之法則不當
    ？）。再者，本件上訴理由另係以原審判決有民事訴訟法第四百六十九條第六款
    所列「判決不備理由」或「理由矛盾」之情形，而提起本件上訴，然揆諸前揭說
    明，民事訴訟法第四百六十九條第六款所列「判決不備理由或理由矛盾」之情形
    ，不得據為對於小額程序第一審裁判之上訴理由。從而，本件上訴為不合法，應
    予駁回。
四、據上論結，本件上訴為不合法，依民事訴訟法第四百三十六條之三十二第二項、
    第四百四十四條第一項前段、第九十五條、第七十八條，裁定如主文。
中　　　華　　　民　　　國　　九十四　　年　　　二　　　月　二十五　　　日
                                  臺灣臺南地方法院民事第二庭
~B審判長法官　王金龍
~B法    　官　蘇正賢
~B法    　官　杭起鶴
右為正本係照原本作成
本裁定不得抗告。
中　　　華　　　民　　　國　　九十四　　年　　　二　　　月　二十五　　　日
~B法院書記官　蔡蘭櫻
